臺灣臺南地方法院民事裁定
109年度重訴字第8號
原      告  陳鈺淇（原名：陳昭蓉）    






訴訟代理人  王識涵律師
被      告  陳南杰  



            陳錦源  

                      居臺南市○區○○街00號0樓          身分證統一編號：Z000000000號
            陳南堯  

            陳美里  


            陳金里  

            陳寳淑    住○○市○區○○街00號0樓                    身分證統一編號：Z000000000號
            陳慧芳    住○○市○○區○○○街000號              
                身分證統一編號：Z000000000號
共      同
訴訟代理人  李旦律師
            江俊賢律師
            蘇厚安律師
被      告  劉木原  


            劉文玲  


            劉峻帆  



兼上三人共
同訴訟代理
人          劉珊如  


被      告  陳江愛輝



            陳正賢  



上列當事人間請求塗銷限制登記事件，原告對於本院民國109年1
1月23日109年度重訴字第8號第一審判決聲請更正錯誤，本院裁
定如下：
    主  文
原判決原本、正本如附表一之權利範圍欄、限制登記事項內容欄
所示之內容，應更正為如附表三之原告權利範圍欄、限制登記事
項內容欄所示之內容。
其餘聲請駁回。
    理  由
一、按判決如有誤寫、誤算或其他類此之顯然錯誤者，法院得依
    聲請或依職權以裁定更正之，民事訴訟法第232條第1項定有
    明文。所謂顯然錯誤，係指判決中所表示者與法院本來之意
    思不符，其事一見甚明者而言。而更正判決，並非法院就事
    件之爭執重新為裁判，不過將裁判中誤寫、誤算或其他類此
    之顯然錯誤，加以更正，使裁判中所表示者，與法院本來之
    意思相符，原裁判之意旨，並未因而變更。如裁判更正之結
    果，已變更法院本來之意思者，自不得為之（最高法院79年
    台聲字第349號民事判決、74年度台抗字第54號民事裁定要
    旨參照）。
二、聲請意旨略以：本院109年度重訴字第8號第一審判決（下稱
    系爭判決）認為：「原告身為如附表所示土地（下稱系爭土
    地）之共有人，無須全體共有人同意，即得為全體共有人利
    益而行使所有權，主張如附表所示之限制登記（下稱系爭預
    告登記）所保全之移轉登記請求權（下稱系爭請求權）已罹
    於時效。系爭預告登記繼續留存在系爭土地上，對全體共有
    人所有權之行使有所妨害，從而，原告主張依民法第767條
    第1項中段之規定，請求被告應將系爭預告登記予以塗銷，
    核屬有據。」可見系爭判決效力亦及於系爭土地全體共有人
    ，任一共有人均可持判決書向地政機關辦理塗銷系爭預告登
    記。然原告以外之共有人持判決書前往地政機關辦理塗銷系
    爭預告登記時，地政機關認為「依判決書之附表，僅限塗銷
    原告權利範圍之限制登記」，致其他共有人無法塗銷其權利
    範圍之限制登記，爰依民事訴訟法第232條第1項規定，聲請
    將系爭判決如附表一權利範圍欄所示之內容，更正為如附表
    二權利範圍欄所示之內容。
三、經查：
　㈠依系爭判決第6頁第26行至第7頁第5行之內容：「查系爭預告
    登記保全之系爭請求權，於系爭預告登記之日即48年12月14
    日起，即可行使，業如前述，然已逾15年之時效期間而未行
    使，原告身為系爭土地共有人，依上開法律規定，無須全體
    共有人同意，自得就系爭土地之全體共有人利益而為所有權
    之行使，主張系爭請求權已罹於時效，是被告繼承之系爭請
    求權於原告行使拒絕給付之抗辯後業已消滅，系爭預告登記
    之目的已不能達成，而失其依據，自應予塗銷。而系爭預告
    登記繼續留存在系爭土地上，對系爭土地全體共有人所有權
    之行使有所妨害，從而，原告主張依民法第767條第1項中段
    之規定，請求被告應將系爭預告登記予以塗銷，核屬有據。
    」可知本院認定被告應塗銷系爭土地上之限制登記範圍為「
    全體共有人」之權利範圍，並非僅有原告之權利範圍。而因
    系爭判決如附表一所示之限制登記事項內容欄僅就臺南市○○
    區○○段00○00○00地號土地部分記載「限制範圍：全部」，其
    餘土地部分漏未記載「限制範圍：全部」，爰依原告之聲請
    更正為如附表三之限制登記事項內容欄所示之內容。又系爭
    判決附表記載之「權利範圍」係指原告就系爭土地之權利範
    圍，爰依職權更正為如附表三之權利範圍欄第1行所示之內
    容。
　㈡至於原告聲請將系爭判決附表之權利範圍欄更正為如附表二
    所示之內容部分，因系爭土地之共有人僅有原告提起本件訴
    訟，且原告民事起訴狀之附表一、二之權利範圍欄係記載「
    原告」之權利範圍（見調解卷第15、16頁），本院參酌該附
    表一、二之內容，而作成系爭判決之附表，系爭判決附表所
    指之權利範圍係「原告」之權利範圍，非全體共有人之權利
    範圍，並無民事訴訟法第232條第1項所規定「顯然錯誤」之
    情形，原告此部分之聲請，於法不合，應予駁回。
四、依首開規定裁定如主文。
中　　華　　民　　國　　111 　年　　6 　　月　　2 　　日
                  民事第一庭　法  官   陳尹捷
以上正本證明與原本無異。
如不服本裁定，應於裁定送達後10日內，以書狀向本院提出抗告
，並繳納抗告費新臺幣1,000元。　　　　　　　　　
中　　華　　民　　國　　111 　年　　6 　　月　　2 　　日
　　　　　　　　　            書記官   周玉茹

附表一：原判決附表之內容
編號 土　　　　地 面    積 (平方公尺) 權利範圍   限制登記事項內容 1 臺南市○○區○○段00地號  13.14  1/42 依法院(48)壽函執河字第23831號未辦妥所有權移轉登記予請求權人前不得移轉予他人請求權人：陳林水錦，限制範圍：全部。 2 同段18地號  366.06   3 同段19地號  64.27   4 同段1055地號  258.72  依48年12月14日收件6898號法院(48)壽函執字第23831號債權人：陳林水錦。 5 同段1056地號  41.04   6 同段1059地號  3,343.1 公同共有1/1 依本院48年壽函執河字第23831號函辦理債權人陳林水錦。 7 同段1088地號  1427  依48年12月14日收件號6896號法院48壽函執字第23831號債權人陳林水錦。 8 同段1091地號  974.25   1/42 依48年12月14日收件號6896號法院48壽函執字第23831號債權人陳林水錦。 9 同段1094地號  86.36   10 同段1106地號  287.02 公同共有1/1 依48年12月14日收件號6896號法院48彭函執字第23831號債權人陳林水錦。 11 同段1110地號  114.11  依48年12月14日收件6896號法院(48)彭函執字第23831號債權人：陳林水錦。 12 同段1111地號  47.06  1/42 依48年12月14日收件號6896號法院(48)壽函執河字第23831號債權人陳林水錦。 13 同段1112地號  404.61  依48年12月14日收件號6896號法院(48)壽函執河字第23831號債權人陳林水錦 14 同段1112-1地號  719.14   15 同段1112-2地號  54.22   16 同段1112-3地號  19.03   17 臺南市○○區○○段0000地號  11  1/42 預告登記債權人：陳林水錦依法院(48)壽函執字第23831號。 
附表二：原告聲請更正之內容
編號 土　　　　地  面    積 (平方公尺）   限制登記事項內容 權利範圍 1 臺南市○○區○○段00地號  13.14 依法院(48)壽函執河字第23831號未辦妥所有權移轉登記予請求權人前不得移轉予他人請求權人：陳林水錦，限制範圍：全部。 曹英：1/42 陳大為：1/42 陳功：1/42 陳河珠：1/14 鄭展堂：1/28 鄭愷平：1/28 陳淑柳：1/14 陳美里：25/2016 陳南杰：41/2016 陳錦源：25/2016 陳金里：25/2016 陳南堯：25/2016 陳寳淑：25/2016 陳慧芳：25/2016 陳清鈺：3/28 陳瑞瑛：1/42 陳志鵬：1/42 陳則維：1/84 陳則宇：1/84 周美津：1/42 陳伯明：1/42 陳佩吟：1/42 陳慶隆：1/42 陳睿辰：1/42 陳鈺淇：1/42 嚴春枝：1/28 陳怡璇：1/28 張麗珠：1/14 賴肇夆：1/14 陳慧貞：1/14 劉木原：公同共有         25/2016 劉文玲：公同共有         25/2016 劉珊如：公同共有          25/2016 劉峻帆：公同共有          25/2016 2 同段18地號  366.06   3 同段19地號  64.27   4 同段1055地號  258.72 依48年12月14日收件6898號法院(48)壽函執字第23831號債權人：陳林水錦。  5 同段1056地號  41.04   6 同段1059地號  3,343.1 依本院48年壽函執河字第23831號函辦理債權人陳林水錦。 陳河珠：公同共有1/1陳南杰：公同共有1/1陳錦源：公同共有1/1陳南堯：公同共有1/1陳美里：公同共有1/1陳金里：公同共有1/1陳寳淑：公同共有1/1陳慧芳：公同共有1/1陳志鵬：公同共有1/1陳則維：公同共有1/1陳則宇：公同共有1/1陳瑞瑛：公同共有1/1陳江愛輝：公同共有             1/1 陳正賢：公同共有1/1陳慶隆：公同共有1/1陳睿辰：公同共有1/1陳鈺淇：公同共有1/1周美津：公同共有1/1陳伯明：公同共有1/1陳佩吟：公同共有1/1曹英：公同共有1/1 陳大為：公同共有1/1陳功：公同共有1/1 張麗珠：公同共有1/1 陳彦璋：公同共有1/1 陳玉芬：公同共有1/1 陳玉芳：公同共有1/1 嚴春枝：公同共有1/1 陳怡璇：公同共有1/1 鄭展堂：公同共有1/1 鄭愷平：公同共有1/1 賴肇夆：公同共有1/1 賴美志：公同共有1/1 賴映融：公同共有1/1 陳淑柳：公同共有1/1 陳慧貞：公同共有1/1 劉木原：公同共有1/1 劉文玲：公同共有1/1 劉珊如：公同共有1/1 劉峻帆：公同共有1/1 7 同段1088地號  1427 依48年12月14日收件號6896號法院48壽函執字第23831號債權人陳林水錦。  8 同段1091地號  974.25 依48年12月14日收件號6896號法院48壽函執字第23831號債權人陳林水錦。 曹英：1/42 陳大為：1/42 陳功：1/42 鄭展堂：1/28 鄭愷平：1/28 陳淑柳：1/14 陳美里：25/2016 陳南杰：41/2016 陳錦源：25/2016 陳金里：25/2016 陳南堯：25/2016 陳寳淑：25/2016 陳慧芳：25/2016 陳清鈺：3/28 陳瑞瑛：1/42 陳志鵬：1/42 陳則維：1/84 陳則宇：1/84 周美津：1/42 陳伯明：1/42 陳佩吟：1/42 陳慶隆：1/42 陳睿辰：1/42 陳鈺淇：1/42 嚴春枝：1/28 陳怡璇：1/28 張麗珠：1/14 賴肇夆：1/14 陳慧貞：1/14 劉木原：公同共有         25/2016 劉文玲：公同共有         25/2016 劉珊如：公同共有         25/2016 劉峻帆：公同共有         25/2016 9 同段1094地號  86.36   10 同段1106地號  287.02 依48年12月14日收件號6896號法院48彭函執字第23831號債權人陳林水錦。 陳河珠：公同共有1/1陳南杰：公同共有1/1陳錦源：公同共有1/1 陳南堯：公同共有1/1陳美里：公同共有1/1陳金里：公同共有1/1陳寳淑：公同共有1/1陳慧芳：公同共有1/1陳志鵬：公同共有1/1陳則維：公同共有1/1陳則宇：公同共有1/1陳瑞瑛：公同共有1/1陳江愛輝：公同共有             1/1 陳正賢：公同共有1/1 陳慶隆：公同共有1/1 陳睿辰：公同共有1/1 陳鈺淇：公同共有1/1 周美津：公同共有1/1 陳伯明：公同共有1/1 陳佩吟：公同共有1/1 曹英：公同共有1/1 陳大為：公同共有1/1 陳功：公同共有1/1 張麗珠：公同共有1/1 陳彥璋：公同共有1/1 陳玉芬：公同共有1/1 陳玉芳：公同共有1/1 嚴春枝：公同共有1/1 陳怡璇：公同共有1/1 鄭展堂：公同共有1/1 鄭愷平：公同共有1/1 賴肇夆：公同共有1/1 賴美志：公同共有1/1 賴映融：公同共有1/1 陳淑柳：公同共有1/1 陳慧貞：公同共有1/1 劉木原：公同共有1/1 劉文玲：公同共有1/1 劉珊如：公同共有1/1 劉峻帆：公同共有1/1 11 同段1110地號  114.11 依48年12月14日收件6896號法院(48)彭函執字第23831號債權人：陳林水錦。  12 同段1111地號  47.06 依48年12月14日收件號6896號法院(48)壽函執河字第23831號債權人陳林水錦。 曹英：1/42 陳大為：1/42 陳功：1/42 陳河珠：1/14 鄭展堂：1/28 鄭愷平：1/28 陳淑柳：1/14 陳美里：25/2016 陳南杰：41/2016 陳錦源：25/2016 陳金里：25/2016 陳南堯：25/2016 陳寳淑：25/2016 陳慧芳：25/2016 陳清鈺：3/28 陳瑞瑛：1/42 陳志鵬：1/42 陳則維：1/84 陳則宇：1/84 周美津：1/42 陳伯明：1/42 陳佩吟：1/42 陳慶隆：1/42 陳睿辰：1/42 陳鈺淇：1/42 嚴春枝：1/28 陳怡璇：1/28 張麗珠：1/14 賴肇夆：1/14 陳慧貞：1/14 劉木原：公同共有         25/2016 劉文玲：公同共有     25/2016 劉珊如：公同共有          25/2016 劉峻帆：公同共有          25/2016 13 同段1112地號  404.61 依48年12月14日收件號6896號法院(48)壽函執河字第23831號債權人陳林水錦  14 同段1112-1地號  719.14   15 同段1112-2地號  54.22   16 同段1112-3地號  19.03   17 臺南市○○區○○段0000地號  11 預告登記債權人：陳林水錦依法院(48)壽函執字第23831號。  
附表三：本院認為應更正之內容
編號 土　　　　地  面    積 (平方公尺) 原告 權利範圍   限制登記事項內容 1 臺南市○○區○○段00地號  13.14  1/42 依法院(48)壽函執河字第23831號未辦妥所有權移轉登記予請求權人前不得移轉予他人請求權人：陳林水錦，限制範圍：全部。 2 同段18地號  366.06   3 同段19地號  64.27   4 同段1055地號  258.72  依48年12月14日收件6898號法院(48)壽函執字第23831號債權人：陳林水錦。限制範圍：全部。 5 同段1056地號  41.04   6 同段1059地號  3,343.1 公同共有1/1 依本院48年壽函執河字第23831號函辦理債權人陳林水錦。限制範圍：全部。 7 同段1088地號  1427  依48年12月14日收件號6896號法院48壽函執字第23831號債權人陳林水錦。限制範圍：全部。 8 同段1091地號  974.25   1/42 依48年12月14日收件號6896號法院48壽函執字第23831號債權人陳林水錦。限制範圍：全部。 9 同段1094地號  86.36   10 同段1106地號  287.02 公同共有1/1 依48年12月14日收件號6896號法院48彭函執字第23831號債權人陳林水錦。限制範圍：全部。 11 同段1110地號  114.11  依48年12月14日收件6896號法院(48)彭函執字第23831號債權人：陳林水錦。限制範圍：全部。 12 同段1111地號  47.06  1/42 依48年12月14日收件號6896號法院(48)壽函執河字第23831號債權人陳林水錦。限制範圍：全部。 13 同段1112地號  404.61  依48年12月14日收件號6896號法院(48)壽函執河字第23831號債權人陳林水錦。限制範圍：全部。 14 同段1112-1地號  719.14   15 同段1112-2地號  54.22   16 同段1112-3地號  19.03   17 臺南市○○區○○段0000地號  11  1/42 預告登記債權人：陳林水錦依法院(48)壽函執字第23831號。限制範圍：全部。